【裁判字號】    89,台上,6419
【裁判日期】    891026
【裁判案由】    違反麻醉藥品管理條例等罪
【裁判全文】
最高法院刑事判決                              八十九年度台上字第六四一九號
    上  訴  人  甲○○
    選任辯護人  洪大明律師
右上訴人因違反麻醉藥品管理條例等罪案件，不服台灣高等法院中華民國八十七年七
月二十二日第二審判決（八十六年度上訴字第四七六七號，起訴案號：台灣新竹地方
法院檢察署八十五年度偵字第一二八二○號，八十六年度偵字第一三五、一一四七、
四五六五號），提起上訴，本院判決如左：
    主  文
原判決關於非法販賣化學合成麻醉藥品部分撤銷，發回台灣高等法院。
其他上訴駁回。
    理  由
一關於撤銷發回部分
本件原判決認定上訴人甲○○意圖營利，先後基於概括犯意，自民國八十五年九月間
起至同年十月間止，連續三次在桃園縣楊梅鎮富岡里某涵洞附近廣場以每包新台幣（
下同）五千元之價格，非法販賣化學合成麻醉藥品安非他命予曾裕量等情，因而撤銷
第一審此部分之判決，依刑法第二條第一項但書之規定，適用最有利於上訴人之行為
時麻醉藥品管理條例相關規定，改判論處上訴人連續非法販賣化學合成麻醉藥品罪刑
（累犯），固非無見。
惟查本件原判決認定上訴人有非法販賣安非他命之事實，係以證人曾裕量在警訊時指
證其所被查獲之安非他命係向上訴人購買為主要證據，然持有安非他命者所稱其向某
人買受安非他命之指證，不得作為有罪判決之唯一證據，仍須調查其他必要之證據，
況持有安非他命者，其供出來源因而破獲者，得減輕其刑，修正前麻醉藥品管理條例
第十三條之三，或現行之毒品危害防制條例第十七條均定有明文，從而持有安非他命
者之指證，其真實性有待其他必要之證據加以補強。原判決雖以證人曾裕量在警訊時
已供述甚詳，且所供述其向上訴人購得安非他命係以行動電話聯絡，而行動電話號碼
與上訴人所供承者相符，並有扣案之安非他命、布偶及殘渣塑膠袋等物，及二人並無
仇怨，證人之供述等為佐證，自可信為真實，然上訴人堅不承認其有上開販賣安非他
命之行為，證人曾裕量亦翻異前供；且證人在警訊之供述中，關於行動電話號碼與上
訴人所供承者相同及扣案上開之物，並二人間有無仇怨等等，對於上訴人是否確有販
賣安非他命予曾裕量之犯行，並無必然之關連性，尚不足以補強證人供述之真實性，
實情若何，自應再加詳查，以發現真實，遽行論斷，自不足以昭折服。又非法販賣安
非他命，以有營利之意圖為前提，原判決事實雖認定上訴人係基於營利之意圖而販賣
安非他命予曾裕量，但判決理由並未說明其依憑之證據及理由，亦有認定事實未依證
據之違法。上訴意旨對原判決此部分指摘不當，尚非全無理由，應認關於非法販賣化
學合成麻醉藥品部分，有撤銷發回更審之原因。
二關於上訴駁回部分
按刑事訴訟法第三百七十七條規定，上訴於第三審法院，非以判決違背法令為理由，
不得為之。是提起第三審上訴，應以原判決違背法令為理由，係屬法定要件。如果上
訴理由狀並未依據卷內訴訟資料，具體指摘原判決不適用何種法則或如何適用不當，
或所指摘原判決違法情事，顯與法律規定得為第三審上訴理由之違法情形，不相適合
時，均應認其上訴為違背法律上之程式，予以駁回。本件上訴人甲○○對於明知為禁
藥而轉讓部分上訴意旨略稱：原判決對證人陳玉春、楊梅芝嗣後改稱：上訴人未提供
安非他命予其二人吸用，乃其二人自行取用之證詞，認係避重就輕之詞，亦不足採云
云，對於上訴人有利之證據不採納，未依據本院六十三年台上字第三二二○號判例，
於判決內詳實說明其理由，有判決理由不備之違法云云。
惟查原判決依憑上訴人之部分自白、證人陳玉春、楊梅芝在警訊之供述等證據資料，
資以認定上訴人有於八十五年十月間某日及同年十二月十二日下午，連續二次在新竹
縣竹東鎮○○街三一一號楊梅芝住處，無償轉讓安非他命予楊梅芝及陳玉春吸用之事
實，因而撤銷第一審此部分不當之判決，依刑法第二條第一項但書之規定，適用最有
利於上訴人之行為時藥事法相關規定，改判論處上訴人連續明知為禁藥而轉讓罪刑（
累犯），對於上訴人否認有無償轉讓安非他命予陳玉春、楊梅芝吸用之辯解，認係事
後卸責之詞，及證人陳玉春、楊梅芝嗣後翻異前供附合之供述，係避重就輕之詞，均
非可採，亦在判決內詳予指駁並說明其理由，所為論，核與卷證資料相符，從形式
上觀察，原判決此部分並無違背法令之情形。按認事採證係屬事實審法院之職權，苟
無違證據法則，自不能指為違法。原判決對於上訴人有明知為禁藥而轉讓之犯行，已
說明其依憑之證據及理由，對於上訴人之辯解及證人嗣後翻供之詞，認不足採，亦在
判決內詳述其不採納之理由，並無上訴意旨所指違背法令之情形，此部分上訴意旨徒
憑己意，任意指摘原判決違法，顯與法律規定得為第三審上訴理由之違法情形，不相
適合，應認此部分上訴為違背法律上之程式，予以駁回。
據上論結，應依刑事訴訟法第三百九十七條、第四百零一條、第三百九十五條前段，
判決如主文。
中      華      民      國    八十九    年      十      月    二十六    日
                              最高法院刑事第十庭
                                  審判長法官  莊  登  照
                                        法官  洪  明  輝
                                        法官  蔡  清  遊
                                        法官  黃  一  鑫
                                        法官  林  秀  夫
      右正本證明與原本無異
                                              書  記  官
中      華      民      國    八十九    年     十一     月      六      日


司法院資訊處製作；財團法人民間司法改革基金會備份。
